臺灣板橋地方法院刑事判決　　　　　　　96年度易字第1555號
公　訴　人　臺灣板橋地方法院檢察署檢察官
被　　　告　甲○○
上列被告因詐欺案件，經檢察官提起公訴（96年度偵字第1870號
），本院受理後被告為有罪之陳述，經合議庭裁定由受命法官獨
任進行簡式審判程序，判決如下：
    主  文
甲○○幫助意圖為自己不法之所有，以詐術使人將本人之物交付
，累犯，處有期徒刑肆月，如易科罰金，以銀元佰元即新臺幣
玖佰元折算壹日，減為有期徒刑貳月，如易科罰金，以銀元佰
元即新臺幣玖佰元折算壹日。
    事  實
一、甲○○前於民國91年間因施用毒品案件，經本院於91年7 月
    19日以91年度訴字第1229號就施用第一、二級毒品部分分別
    判處有期徒刑十月、八月，應執行有期徒刑一年四月，於91
    年9 月23日確定，經入監執行後，於93年8 月3 日假釋出監
    ，迄93年8 月27日縮刑期滿假釋未經撤銷以已執行論。猶不
    知悔改，甲○○預見提供自己之行動電話門號供不相識之人
    使用，足以幫助他人利用作為詐欺之犯罪工具，復信縱該他
    人為上開犯罪行為，亦與其供給行動電話門號之本意無違，
    基於幫助詐欺之不確定故意，於94年6 月初某日，在其位於
    臺北縣永和市○○街102 號之住處附近，將其在臺灣大哥大
    股份有限公司（下稱臺灣大哥大公司）淡水英專特約服務中
    心申請之行動電話門號0000000000號，提供給真實姓名年籍
    不詳、綽號「大頭」之成年男子使用，作為詐欺取財之犯罪
    工具。繼之「大頭」意圖為自己不法之所有，於94年6 月15
    日下午1 時許，委由姓名年籍不詳化名「小雨」之成年女子
    ，以電話向熊百鋒佯稱可與之進行援交，並要求熊百鋒先至
    自動櫃員機確認身分，致熊百鋒陷於錯誤，而依其指示於94
    年6 月15日下午2 時24分許，經臺北市○○○路○ 段155 號
    慶豐銀行之自動櫃員機匯款新臺幣12,345元至蕭瑞隆之新竹
    國際商業銀行豐原分行帳號00000000000000號帳戶內（蕭瑞
    隆涉犯詐欺部分，由臺灣臺中地方法院檢察署檢察官另行偵
    辦）。嗣熊百鋒察覺受騙，始報警循線查獲上情。
二、案經臺中縣警察局豐原分局報請臺灣臺中地方法院檢察署呈
    請臺灣高等法院檢察署核令移轉臺灣新竹地方法院檢察署，
    復經臺灣新竹地方法院檢察署呈請臺灣高等法院檢察署再核
    令移轉臺灣板橋地方法院檢察署檢察官偵查起訴，經本院合
    議庭裁定以簡式審判程序審理。
    理  由
一、上揭犯罪事實，業據被告甲○○於本院審理時坦承不諱，並
    經告訴人熊百鋒於警詢時指訴綦詳，並有臺灣大哥大公司行
    動電話門號0000000000號之本國人申辦預付卡聲明書、基本
    資料查詢、臺北市政府警察局大安分局受理刑事案件報案三
    聯單、詐騙帳戶通報警示詐騙電話斷話申請表、受理各類案
    件紀錄表各一件附卷可稽。綜上，足認被告自白情節與事實
    相符，罪證明確，被告犯行洵堪認定。
二、按行為後法律有變更者，適用行為時之法律。但行為後之法
    律有利於行為人者，適用最有利於行為人之法律，刑法第2
    條第1 項定有明文。質言之，行為後法律有變更者，應將行
    為時之法律與裁判時之法律比較適用最有利於行為人之法律
    。被告於行為後，刑法業經修正，並於94年2 月2 日經總統
    以華總一義字第09400014901 號令公布，刑法施行法亦於95
    年6 月14日經總統以華總一義字第09500085181 號令增訂刑
    法施行法第1 條之1 ，並均自95年7 月1 日施行，爰就本件
    新舊法比較情形論述如下：(一)關於被告被訴幫助犯刑法第33
    9 條第1 項之詐欺取財罪，其有關得科或併科銀元一千元以
    下罰金之法定刑部分，依新修正之刑法施行法第1 條之1 規
    定，94年1 月7 日刑法修正施行後，刑法分則編未修正之條
    文定有罰金者，自94年1 月7 日刑法修正施行後，就其所定
    數額提高為三十倍。但72年6 月26日至94年1 月7 日新增或
    修正之條文，就其所定數額提高為三倍。查刑法第339 條第
    1 項詐欺取財罪，有關科罰金刑部分，自24年7 月1 日公布
    施行後未再修正，依刑法施行法第1 條之1 規定，其罰金應
    以新臺幣為單位，且數額應提高三十倍，即係新臺幣三萬元
    以下。然依被告行為時之罰金罰鍰提高標準條例第1 條之規
    定，依法律應處罰金、罰鍰者，就其原定數額提高二至十倍
    。但法律已依一定比率規定罰金或罰鍰之數額或倍數者，依
    其規定。然依行政院會銜司法院於72年7 月27日發布，同年
    8 月1 日施行，有關刑法定有罰金者，提高為十倍，故刑法
    第339 條第1 項詐欺取財罪得科或併科銀元一萬元以下罰金
    ，再者銀元與新臺幣之比率為1 比3 （現行法規所定貨幣單
    位折算新臺幣條例第2 條），故以新臺幣計算，本條罰金刑
    部分即得處新臺幣三萬元以下罰金。新舊法有關法定罰金刑
    之最高額的比較結果雖為相同，對被告並無有利或不利，但
    自法定罰金刑之最低額部分觀察，修正後刑法第33條第5 款
    規定：「罰金：新臺幣一千元以上，以百元計算之。」；而
    修正前該款規定：「罰金：一元（銀元）以上。」，依前述
    罰金罰鍰提高標準計算，顯然低於新法之規定而有利於被告
    。從而本件被告被訴幫助犯刑法第339 條第1 項所定之罰金
    刑提高部分，即應適用罰金罰鍰提高標準條例第1 條前段之
    規定。(二)被告行為時之刑法第41條第1 項前段規定：「犯最
    重本刑為五年以下有期徒刑以下之刑之罪，而受六個月以下
    有期徒刑或拘役之宣告，因身體、教育、職業、家庭之關係
    或其他正當事由，執行顯有困難者，得以一元以上三元以下
    折算一日，易科罰金。」；又被告行為時之易科罰金折算標
    準條例即修正前罰金罰鍰提高標準條例第2 條（現已刪除）
    規定，就其原定數額提高為一百倍折算一日，則被告行為時
    之易科罰金折算標準，應以銀元三百元即新臺幣九百元折算
    一日。而95年7 月1 日修正公布施行之刑法第41條第1 項前
    段則規定：「犯最重本刑為五年以下有期徒刑以下之刑之罪
    ，而受六個月以下有期徒刑或拘役之宣告者，得以新臺幣一
    千元、二千元或三千元折算一日，易科罰金。」，比較修正
    前後之易科罰金折算標準，以95年7 月1 日修正施行前之規
    定較有利於被告，應依修正後刑法第2 條第1 項前段規定，
    適用修正前刑法第41條第1 項前段、修正前罰金罰鍰提高標
    準條例第2 條之規定，定其折算標準。(三)被告於有期徒刑執
    行完畢後五年內，故意再犯此部分有期徒刑以上之罪，不論
    依修正前之刑法第47條或修正後之刑法第47條第1 項之規定
    ，均構成累犯，對被告而言並無有利或不利之情形，不生新
    舊法比較問題，應逕依現行刑法第47條第1 項規定，論以累
    犯，並加重其刑。
三、次按幫助犯之成立，主觀上行為人須有幫助故意，客觀上須
    有幫助行為，意即須對於犯罪與正犯有共同之認識，而以幫
    助之意思，對於正犯資以助力，而未參與實行犯罪之行為者
    而言。查被告將其申辦之上揭行動電話提供給真實姓名年籍
    不詳、綽號「大頭」之成年男子用以對被害人實施詐欺取財
    之犯罪工具，顯係基於幫助他人實施詐欺取財之不確定故意
    ，且所為提供行動電話門號予他人之行為係屬刑法詐欺取財
    罪構成要件以外之行為，是核被告所為，係犯刑法第30條第
    1 項前段、第339 條第1 項之幫助詐欺取財罪（修正前刑法
    第30條規定：「幫助他人犯罪者，為從犯，雖他人不知幫助
    之情者，亦同」、「從犯之處罰，得按正犯之刑減輕之」。
    修正後刑法第30條則為：「幫助他人實行犯罪行為者，為幫
    助犯。雖他人不知幫助之情者，亦同」、「幫助犯之處罰，
    得按正犯之刑減輕之」。因此，刑法第30條僅用語修改，未
    涉及法律構成要件或刑罰之變更，應非法律變更，無庸適用
    刑法第2 條規定比較新舊法，應逕行適用裁判時之規定）。
    再被告幫助他人實行犯罪行為，為幫助犯，依刑法第30條第
    2 項之規定，按正犯之刑減輕之。查被告前於91年間因施用
    毒品案件，經本院於91年7 月19日以91年度訴字第1229號就
    施用第一、二級毒品部分分別判處有期徒刑十月、八月，應
    執行有期徒刑一年四月，於91年9 月23日確定，經入監執行
    後，於93年8 月3 日假釋出監，迄93年8 月27日縮刑期滿假
    釋未經撤銷以已執行論，此有臺灣高等法院被告前案紀錄表
    在卷可按，其於有期徒刑執行完畢後五年內，故意再犯本案
    之罪，係屬累犯，應依刑法第47條第1 項規定加重其刑。爰
    審酌被告年值青壯，不思正道取財，竟提供行動電話門號幫
    助詐欺，既助長他人犯罪，又增加查緝困難，危害財產安全
    及社會穩定，兼衡其平日素行、智識程度及其於偵查中猶飾
    詞圖卸迄至審理時始知坦承犯行等一切情狀，量處如主文所
    示之刑，並諭知易科罰金之折算標準，以示懲儆。再查本件
    被告犯罪時間在96年4 月24日以前，合於中華民國96年罪犯
    減刑條例第2 條第1 項第3 款、第7 條之減刑條件，應減其
    宣告刑二分之一，如主文所示。
據上論斷，應依刑事訴訟法第273 條之1 第1 項、第299 條第1
項前段，刑法第2 條第1 項前段、第30條第1 項前段、第2 項、
第339 條第1 項、第47條第1 項、第41條第1 項前段（修正前）
，罰金罰鍰提高標準條例第1 條前段、第2 條（修正前），中華
民國96年罪犯減刑條例第2 條第1 項第3 款、第7 條、第9 條，
判決如主文。
本案經檢察官蔡元仕到庭執行職務
中　　華　　民　　國　　96　　年　　7 　　月　　24　　日
                    刑事第一庭    法  官  張江澤
以上正本證明與原本無異。
如不服本判決，應於判決送達後十日內，向本院提出上訴狀。
                                  書記官  林怡秀
中　　華　　民　　國　　96　　年　　7 　　月　　24　　日
附錄本案論罪科刑法條全文：
刑法第339 條
意圖為自己或第三人不法之所有，以詐術使人將本人或第三人之
物交付者，處五年以下有期徒刑、拘役或科或併科一千元以下罰
金。
以前項方法得財產上不法之利益或使第三人得之者，亦同。
前二項之未遂犯罰之。
